【裁判字號】    90,訴,1553
【裁判日期】    901008
【裁判案由】    懲治盜匪條例
【裁判全文】
臺灣臺中地方法院刑事判決                          九十年度訴字第一五五三號
    公  訴  人  台灣台中地方法院檢察署檢察官
    被      告  丙○○
    指定辯護人  本院公設辯護人  乙○○
右列被告因懲治盜匪條例案件，經檢察官提起公訴（九十年度偵字第九三五一號），
本院判決如左：
    主  文
丙○○意圖為自己不法所有，以脅迫致使不能抗拒而取他人之物，累犯，處有期徒刑
柒年陸月。盜匪所得之財物新台幣陸仟柒佰元，應發還被害人黃惠玲。
    事  實
一、丙○○前於民國八十六年間因麻醉藥品管理條例案件，經本院判處有期徒刑四月
    ，於八十七年七月十九日執行完畢，復於八十九年間因毒品危害防制條例案件，
    經法院判處有期徒刑五月，八十九年十一月三十日執行完畢。猶不知警惕，竟意
    圖為自己不法之所有，於九十年三月二十九日二十二時五十分許，頭戴不詳人所
    有之白色全罩式安全帽，右手持不詳人所有之菜刀一把，進入台中縣大雅鄉○○
    路○段二三七號統一超商環雅門市部內，適該店店員甲○○在櫃檯清點現鈔，丙
    ○○即以菜刀刀鋒指向甲○○，左手指收銀機之脅迫方式，示意甲○○打開收銀
    機，甲○○不從往後退至櫃檯角落處，丙○○逕自快速進入櫃檯內，致使甲○○
    不能抗拒，拉開抽屜強行取走櫃檯抽屜內之新台幣（下同）六千八百元（含一元
    硬幣一百枚），得手後逃逸。丙○○逃逸時將所穿咖啡色拖鞋一只掉落在該商店
    門外，並將安全帽、咖啡色拖鞋一只棄置在台中縣大雅鄉○○路○段二○六巷內
    ，作案所用菜刀則棄置於台中縣大雅鄉○○路○段一九六號大雅花式撞球場旁水
    溝內，另搶得之裝有一百枚一元硬幣之塑膠袋在匆忙間掉在大雅花式撞球場旁（
    已發還被害人黃惠玲）。迄於翌日凌晨零時十分許，經警循線至丙○○位於台中
    縣大雅鄉○○村○○街六九號住處查獲。
二、案經台中縣警察局豐原分局報請臺灣臺中地方法院檢察署檢察官偵查起訴。
    理  由
一、訊據被告丙○○矢口否認有何強盜犯行，辯稱：伊於案發時在家裡睡覺，根本未
    去搶便利商店，扣案之安全帽、菜刀、拖鞋均非伊所有云云。經查：（一）被告
    前開犯行，業據證人甲○○於警訊及偵查中證述甚詳，核與證人即案發時在前開
    統一超商店內整理機器之副店長黃惠玲於警、偵訊時證述其見被告頭戴白色安全
    帽，右手持菜刀取走店中抽屜內之現金等語，及證人即離前開統一超商約一百公
    尺開設檳榔攤之陳春老於警訊時證述：伊聽到搶劫即在附近進行追捕，並在大雅
    花式撞球場碰見被告，從被告身上掉落一小袋零錢，又於前揭地點拾得白色安全
    帽及拖鞋一隻，被告有瘸腳情形等語均相符。（二）證人甲○○、黃惠玲、陳春
    老於警訊時，甲○○、黃惠玲於偵查中均能明確指認被告即為作案之歹徒。此外
    復有安全帽一頂、菜刀一把、拖鞋一雙扣案可資佐證。再被告自承其右腳跟變形
    ，走路實有跛腳等語，證人甲○○於警訊時更證稱：「他（即被告）戴全罩式安
    全帽，但罩子是透明的，我可以清楚的看到他的眼睛、眼神，我可以確定是他。
    」，於偵訊時證稱：「他（即被告）拿出菜刀與我面對面，所以我可以看到他的
    長相，他是跛腳的。」等語；證人黃惠玲於偵訊時更進一步證稱：「雖然他（即
    被告）戴全罩式安全帽，但可透過透明罩看清楚他的臉，他走路一跛一跛的。」
    等語，查被告雖頭載全罩式安全帽，然該安全帽遮住顏面部分係透明，仍可顯露
    出被告眼睛，又甲○○與被告復曾面對面近距離接觸，被告復有腿受傷導致走路
    一跛一跛之特徵，益證證人甲○○、黃惠玲及陳春老之指認無誤。（三）扣案之
    安全帽經內政部警政署刑事警察局鑑驗後，發現該安全帽留有被告左拇指指紋，
    有該局九十年四月二十七日（90）刑紋字第五七一四二號鑑驗書在卷可憑，被告
    自陳該安全帽非其所有，亦未曾碰過該安全帽，且安全帽復係在台中縣大雅鄉○
    ○路○段二○六巷內尋獲，查被告既未碰過安全帽，安全帽上復有被告指紋，足
    證該安全帽確為被告所使用。（四）被告於警訊時表示，其於九十年三月二十九
    日晚上八點多服用三顆安眠藥，九點就到房間睡覺云云，證人即被告胞弟黃志清
    於本院證稱：伊與被告同住，住處前後門各一個，伊晚上七、八點回家，十一點
    會到市場買雞準備隔日做生意，被告習慣晚上七、八點吃安眠藥，隔日五、六點
    起床，當日伊回家後到樓上拜拜，伊有叫被告帶伊小孩去買東西，但被告在樓上
    睡覺等語。查黃志清敲被告房門時間是返家後即晚上七、八時左右，惟本案發生
    時間為二十二時五十分許，又被告家中有前後二門，被告進出時黃志清未必親見
    親聞，因此證人黃志清之證詞無法證明被告於案發時間在家，參以黃志清既知被
    告習慣吃安眠藥睡至翌日五、六時才醒，焉會在被告吃過安眠藥後，仍叫被告帶
    伊小孩外出買東西，是黃志清為被告胞弟，其證詞顯有迴護被告之意。（五）證
    人即查獲警員丁○○證稱：被告家中離前開統一超商約二百公尺等語，並有現場
    圖附卷可憑，顯見被告對現場及附近環境熟捻。綜上所陳，被告前開所辯，係卸
    責之詞，不足為信，其犯行堪以認定。
二、核被告所為，係犯懲治盜匪條例第五條第一項第一款之盜匪罪。被告前於八十六
    年間因麻醉藥品管理條例案件，經本院判處有期徒刑四月，於八十七年七月十九
    日執行完畢，復於八十九年間因毒品危害防制條例案件，經法院判處有期徒刑五
    月，八十九年十一月三十日執行完畢，有臺灣高等法院被告全國前案紀錄表及臺
    灣台中地方法院檢察署刑案資料查註紀錄表附卷可憑，其受有期徒刑執行完畢後
    五年以內再犯本件有期徒刑以上之罪，為累犯，應依法加重其刑，盜匪罪法定刑
    之無期徒刑部分，不得加重。爰審酌被告素行不佳，年輕不思正途，持菜刀脅迫
    被害人取得財物，對被害人身心安全、財物及社會治安均造成重大危害，犯後仍
    否認犯行未見悔意，惟其所得非豐，幸未造成被害人身體傷害等一切情狀，量處
    如主文所示之刑。盜匪所得之財物，其中一元硬幣一百枚業經被害人即財物原所
    有人即統一超商副店長黃惠玲領回，有贓物領具保管單在卷可憑，不另為發還之
    諭知，另六千七百元，雖未扣案，惟不能證明有滅失或費失，應為發還被害人黃
    惠玲之諭知。至於扣案之菜刀一把、安全帽一頂及拖鞋一雙，被告否認為其所有
    ，復無證據證明係被告所有，爰不為沒收之宣告。
據上論斷，應依刑事訴訟法第二百九十九條第一項前段，懲治盜匪條例第五條第一項
第一款、第七條第一項、第八條，刑法第四十七條，判決如主文。
中      華      民      國      九十      年      十      月      八    日
                                        法  官  林郁婷
右正本證明與原本無異。
如不服本判決，應於送達後十日內向本院提出上訴狀 （須附繕本） ，上訴於台灣高
等法院台中分院。
                                        書記官
中      華      民      國      九十      年      十      月      八    日
附錄論罪科刑法條
懲治盜匪條例第五條：有左列行為之一者，處無期徒刑或七年以上有期徒刑：
一、意圖為自己或第三人不法所有，以強暴、脅迫、藥劑、催眠術或他法，致使不能
    抗拒而取他人之物或使其交付者。


司法院資訊處製作；財團法人民間司法改革基金會備份。
